【裁判字號】    90,訴,303
【裁判日期】    900531
【裁判案由】    履行契約
【裁判全文】
臺灣新竹地方法院民事判決  九十年度訴字第三○三號
    原      告  環宇網通股份有限公司
    法定代理人  乙○○
    被      告  創介科技股份有限公司
    法定代理人  甲○○
右當事人間請求履行契約事件，本院判決如左：
    主      文
原告之訴及其假執行之聲請均駁回。
訴訟費用由原告負擔。
    事      實
甲、原告方面：
壹、聲明：
    被告應給付原告新台幣六十二萬五千四百元（美金二萬元），及自支付命令送達
    被告翌日起至清償日止，按年息百分之五計算之利息；暨願供擔保請准宣告假執
    行。
貳、陳述：
    被告於民國八十八年十月十九日簽署認股同意書同意向原告公司投資，兩造又於
    八十八年十二月二十三日簽署合作協議書，原告已依照前述合作協議書第二條約
    定給付美金二萬元（約相當於新台幣六十二萬五千四百元），被告卻未依上述認
    股同意書繳納股款，原告依約雖有向被告購買ＶＯＩＰ（網際網路語音電話）及
    五千單位ＩｎｆｏＴａｌｋ、六單位ＩｎｆｏＧａｔｅ  Ｇａｔｅｗａｙ之義務
    ，但目前網際網路電話服務之經營仍未經開放，無法營運使用，且原告所提供產
    品有瑕疵存在，無法滿足合約之本質，從而原告自得終止兩造間之合約，為此依
    照前述合作協議書第二條約定，請求被告應給付原告新台幣六十二萬五千四百元
    ，及自支付命令送達被告翌日起至清償日止，按年息百分之五計算之利息。
參、證據：提出認股同意書一件、合作協議書一件、交通部電信總局函文一件、法律
    意見書一件（以上均為影本）。
乙、被告方面：
壹、聲明：原告之訴駁回，暨如受不利判決，願供擔保請准宣告免予假執行。
貳、陳述：
  一、依照被告所簽署之認股同意書所載，被告係擬以原告向被告購買ＶＯＩＰ產品
      所得價款，於美金四十五萬元之範圍內，作為認股投資之生效要件，被告並無
      先行繳納股款之義務，因原告並未依約購買ＶＯＩＰ產品，被告並不負任何認
      股、投資之義務。
  二、原告所稱已支付美金二萬元，係依兩造於八十八年十二月二十三日所定協議書
      第二條約定，該部分給付之性質係屬定金，且僅於原告履行購買五千個Ｉｎｆ
      ｏＴａｌｋ及六個ＩｎｆｏＧａｔｅ  Ｇａｔｅｗａｙ產品支付款義務後，始
      得退還，被告雖已投入生產相關品，然原告並未依約向被告購買上述產品，從
      而本件並不存在產品存有瑕疵、不符使用等問題。本件原告拒絕履行契約在先
      ，又以無關之認股同意書主張終止合約並索還定金，其訴顯無理由，應予駁回
      。
參、證據：提出產品證明一件。
    理      由
一、原告主張：被告於八十八年十月十九日簽署認股同意書，兩造又於八十八年十二
    月二十三日簽署合作協議書，原告已依照前述合作協議書第二條約定給付美金二
    萬元（約相當於新台幣六十二萬五千四百元），被告卻未依上述認股同意書繳納
    股款，且原告所提供產品有瑕疵存在，目前網際網路電話之經營亦未開放，無法
    滿足合約之本質，從而原告自得終止兩造間之合約，依照前述合作協議書第二條
    約定，請求被告應給付原告新台幣六十二萬五千四百元，及自支付命令送達被告
    翌日起至清償日止，按年息百分之五計算之利息等情；被告則以：依照認股同意
    書之記載，被告係以原告向被告購買ＶＯＩＰ產品之價金為投資，因被告並未依
    約購買ＶＯＩＰ產品，被告自不負任何認股、投資之義務，又依兩造於八十八年
    十二月二十三日所定協議書第二條約定，美金二萬元之性質係屬定金，且僅於原
    告履行購買五千個ＩｎｆｏＴａｌｋ及六個ＩｎｆｏＧａｔｅ  Ｇａｔｅｗａｙ
    產品之付款義務後，始得退還，被告雖已投入生產相關品，然原告並未依約向被
    告購買上述產品，從而本件並不存在產品存有瑕疵、不符使用等問題，本件原告
    拒絕履行契約在先，又以無關之認股同意書主張終止合約並索還定金，其訴顯無
    理由，應予駁回等語，作為抗辯。
二、原告主張被告曾於八十八年十月十九日簽署認股同意書，兩造又於同年十二月二
    十三日簽訂合作協議書，而原告已依據合作協議書第二條約定給付美金二萬元定
    金給被告之事實，為兩造所不爭，且有原告所提認股同意書、合作協議書影本各
    一件為證，應堪信為原告此部分主張為真實。
三、原告主張被告未履行認股同意書內繳納股款之約定，為被告所否認，辯稱其並未
    負有繳納股款之義務等語。經查：被告所簽署認股協議書係約定，「茲本公司或
    本人同意投資IP&P.com公司upto 2單位（每單位二十五萬股，每股US$0.90）。
    股款總計upto US$450,000。並且同意於八十八年十月三十日前匯入本公司帳戶
    。InnoMedio intends to use the proseeds from selling VOIP equipment to
    IP&P towards equity investment into IP&P.Not to exceed US$450K.」，有
    該認股同意書影本附卷可證，依照前述約定，被告係擬以其出售原告ＶＯＩＰ產
    品之收益在不超過美金四十五萬元範圍內投資於原告公司，然原告於言詞辯論期
    日時已自認並未依約向原告購買ＶＯＩＰ產品，原告自無法將出售產品之收益投
    資於原告公司。是以，被告辯稱因原告未購買ＶＯＩＰ產品，被告並無先行繳納
    股款義務等語，應堪採信。原告雖以被告未依認股同意書繳納股款為由主張終止
    合作協議，然因在原告尚未向被告購買ＶＯＩＰ產品之前，被告並無繳納股款之
    義務，況且認股同意書與兩造間之合作協議係屬不同之法律關係，被告是否違反
    認股同意書中繳納股款之義務與原告是否得終止兩造間其他協議並不相關，原告
    自不得以此為由終止兩造間之合作協議。
四、又查，兩造間合作協議書第二條約定「IP&P.com will place a US$20,000
    returnable deposit as commitment and confirmation to implement for the
    5000 units InfoTalk & 6 units InfoGate(24ports) adapters in accordance
    the specification and delivery schedule.24ports of InfoGate was based
    on IP&P's request.It must be noted that 24 port gateway will not be
    sufficient to support 5000 InfoTalk users,and future expansion should
    be planned as soon as possible.」，有該份合作協議書影本在卷可參，依照
    前述約定，原告給付被告美金二萬元之定金係作為其履行向被告購買5000 units
     InfoTalk & 6 units InfoGate(24ports) adapters之承諾及確認，且原告亦自
    承其依約有向被告購買前述產品之義務，然並未購買，足認原告本身確實未履行
    本件合作協議書第二條所定之義務。原告雖又主張目前經營網際網路電話仍為交
    通部所禁止，倘其向原告採購相關設備並不符合原告公司營運之目標等語，並提
    出交通部電信總局八十九年一月十二日電信公密八八字第０００三四六—０號函
    文影本一件為證，經查前述函文內容中係提及「有關轉受市場之開放，本局刻正
    積極辦理中，預定將於九十年七月開始申請受理經營。本局並已委外進行發照架
    構及經營管理之研究，對轉售業者之權利與義務深入檢討，俾使我國電信自由化
    政策能平衡兼顧鼓勵投資與促進市場進爭。於開放前，如業者對上揭語音單純轉
    售之業務，從事營業行為即屬違法，至業者單純代理經銷網際網路電話盒乙節，
    如該行為不涉及網際網路電話之經營，依電信法第二條、第十一條、第十七條及
    第四十二條規定，無需申請第二類電信事業經營許可執照，但其所銷售之用戶端
    設備仍須符合相關之電信終端設備規範」，可知目前經營語音單純轉售服務仍受
    交通部禁止，然交通部預定在九十年七月開始受理申請經營，且在不涉及經營網
    際網路電話經營之情形下，單純代理經營銷售網路電話盒並不需要申請經營許可
    執照，而本件原告亦承認產品之買賣是合法的，只是目前無法營運使用，原告在
    與被告訂定本件合作協議書之前，自須就相關電信法令及產品之性質、功能進行
    瞭解，以評估交易之成本、效益及是否符合原告公司之營運目的，原告既與被告
    簽訂本件合作協議，並同意向原告購買上述產品，即應受該協議書之拘束，自不
    得以目前經營語音單純轉售服務市場尚未開放，向原告購買產品與公司營運目的
    不合為由主張終止合作協議，並將自己決策錯誤之風險轉由被告負擔。至於原告
    主張被告出售之產品有瑕疵不符原告使用等語，因原告尚未向被告購買產品，自
    不產生所售產品出現瑕疵之問題。綜上所述，原告所稱前述事由並無任何可歸責
    於被告之情形，係因原告在訂約時未能蒐集充分之資訊所致，且兩造訂定合作協
    議書之內容並無任何違法之處，亦無關於原告保留終止權之約定，原告自不得單
    方終止兩造合作協議。
五、依上所述，原告給付被告美金二萬元定金係為確保原告履行向被告購買前述產品
    之義務，在原告未履行此部分義務之前，自不得請求返還定金。從而，原告依據
    兩造合作協議第二條約定，訴請被告應給付原告新台幣六十二萬五千四百元，及
    自支付命令送達被告翌日起至清償日止，按年息百分之五計算之法定遲延利息，
    即屬無據，應予駁回。
六、原告受敗訴判決，其假執行之聲請即失所依據，應併予駁回。
七、本案判決之基礎已臻明確，兩造其餘攻擊防禦方法及舉證，核與判決無影響，爰
    不另一一論述，併此敘明。
八、結論：原告之訴為無理由，依民事訴訟法第七十八條判決如主文。
中      華      民      國    九十      年      五      月    三十一    日
                                  臺灣新竹地方法院民事第二庭
~B法      官  雷雅雯
右為正本係照原本作成。
如對本判決上訴，須於判決送達後二十日內向本院提出上訴狀。
~B法院書記官  洪儷容
中      華      民      國    九十      年      五      月    三十一    日


司法院資訊處製作；財團法人民間司法改革基金會備份。
